臺灣雲林地方法院民事裁定　　　　　　 100年度監宣字第68號
聲　請　人　張再勝
相　對　人　張陳寶貴
上列聲請人聲請監護宣告事件，本院裁定如下：
    主  文
宣告張陳寶貴（女、民國○○年○ 月○○日生、身分證統一編號：Ｚ0
00000000號）為受輔助宣告之人。
選定張再勝（男、民國○○年○ 月○○日生、身分證統一編號：Ｚ000
000000號）為受輔助宣告人之輔助人。
聲請費用新臺幣壹仟元由受輔助宣告之人負擔。
    理  由
一、聲請意旨略以：聲請人張再勝為相對人張陳寶貴之次子，相
    對人兒時發燒未即時就醫，近日已因精神障礙或其他心智缺
    陷，致不能為意思表示或受意思表示，或不能辨識其意思表
    示之效果，爰依民法第14條第1 項、民事訴訟法第597 條第
    1 項之規定，聲請對其為監護之宣告，並選定聲請人為監護
    人。若鈞院認相對人尚未達可為監護宣告之程度，則請依民
    法第14條第3 項、第15條之1 第1 項、民事訴訟法第624 條
    之3 之規定為輔助宣告等語，並提出親屬系統表、同意書、
    身心障礙手冊、戶籍謄本等為證。
二、按法院對於監護之聲請，認為未達民法第14條第1 項之程度
    者，得依民法第15條之1 第1 項之規定，為輔助之宣告，民
    法第14條第3 項定有明文；又法院對於監護之聲請，認為未
    達民法第14條第1 項之程度，而有輔助宣告之原因者，得依
    職權以裁定變更為輔助宣告，亦為民事訴訟法第624 條之3
    第1 項所明定。次按對於因精神障礙或其他心智缺陷，致其
    為意思表示或受意思表示，或辨識其意思表示效果之能力，
    顯有不足者，法院得因本人、配偶、四親等內之親屬、最近
    1 年有同居事實之其他親屬、檢察官、主管機關或社會福利
    機構之聲請，為輔助之宣告。而受輔助宣告之人，應置輔助
    人，民法第15條之1 第1 項、第1113條之1 第1 項復有明文
    。另依民法第1113條之1 第2 項準用同法第1111條之1 規定
    ，法院選定輔助人時，應依受輔助宣告之人之最佳利益，優
    先考量受輔助宣告之人之意見，審酌一切情狀，並注意下列
    事項：(一)受輔助宣告之人之身心狀態與生活及財產狀況。(二)
    受輔助宣告之人與其配偶、子女或其他共同生活之人間之情
    感狀況。(三)輔助人之職業、經歷、意見及其與受輔助宣告之
    人之利害關係。(四)法人為輔助人時，其事業之種類與內容，
    法人及其代表人與受輔助宣告之人之利害關係。
三、經查，聲請人之前開主張，業據其提出親屬系統表、同意書
    、身心障礙手冊、戶籍謄本等件為證。而相對人經本院法官
    在鑑定人廖寶全醫師前訊問時，見其外觀乾淨，穿著符合季
    節性之短袖T 恤，頭髮以髮夾整理整齊，口中不斷自言自語
    ，據聲請人表示相對人會自行穿衣、如廁，經提醒會獨自洗
    澡；經本院訊問時，相對人知悉其育有3 名兒子，能辨識百
    元鈔票及鈔票張數，及正確算出在場人數，但對加、減法無
    法正確回答，對自己之年齡及當日日期之回答與實際狀況不
    符，有訊問筆錄在卷可按，顯見相對人仍有語言能力，並能
    配合簡單之問答。再經鑑定人廖寶全醫師到場鑑定稱：相對
    人疑似係中樞神經感染，導致聽力、智能障礙之個案，未曾
    就醫及戴助聽器，意識清醒，頭髮梳理整齊、穿著合宜，未
    受教育且不識字，透過手勢或大聲說話來做簡單溝通，有口
    語能力，但會答非所問，會命名生活用品，如鈔票、幣值，
    日常起居可自行穿衣及選擇適當季節性衣服，自理洗澡、如
    廁，常自言自語，但無明顯精神症狀或干擾行為，操作複雜
    性工作能力差，如做家事、存錢、購物等。經評估相對人目
    前為意思表示及受意思表示能力顯有不足，但未達不能為意
    思表示或受意思表示之能力，有鑑定筆錄在卷可稽。本院審
    酌上情，認相對人非完全不能為意思表示或受意思表示，或
    不能辨識其意思表示之效果，而未達應受監護宣告之程度，
    僅上開能力顯有不足，而有受輔助之必要，爰依聲請以裁定
    為輔助之宣告。
四、本院考量聲請人為受輔助宣告人之次子，此外，相對人尚有
    長子張再助、三子張再伸，而其配偶已亡故，此有戶籍謄本
    及親屬系統表附卷可參。而聲請人既為相對人最近之親屬，
    有意願擔任相對人之輔助人，平日與受輔助宣告人共同居住
    生活，日常起居由其照料，並徵得張再助、張再伸之同意，
    此有同意書在卷可憑，認聲請人張再勝有輔助受輔助宣告人
    之能力，並適於任之，是由聲請人張再勝任輔助人，符合受
    輔助宣告人張陳寶貴之最佳利益，爰依前揭規定，選定聲請
    人張再勝為受輔助宣告之人張陳寶貴之輔助人。
五、依民事訴訟法第608 條第1 項、第624 條之1 第3 項，裁定
    如主文。
中    華    民    國   100    年    7     月    29    日
                  家事法庭  法  官  曾鴻文
以上正本係照原本作成。
如不服本裁定關於選定輔助人部分，應於送達後10日內向本院提
出抗告狀，並繳納抗告費新臺幣1,000 元；其餘關於宣告輔助之
部分，不得抗告。
中    華    民    國   100    年    7     月    29    日
                            書記官  廖千慧